【裁判字號】    91,婚,1382
【裁判日期】    920123
【裁判案由】    離婚等
【裁判全文】
臺灣台中地方法院民事判決  九十一年度婚字第一三八二號
    原      告  甲○○
    被      告  乙○○
                        現應.
右當事人間請求離婚等事件，本院判決如左：
    主      文
准原告與被告離婚。
訴訟費用由被告負擔。
    事      實
甲、原告方面：
  一、聲明：求為判決如主文所示。
  二、陳述：
    (1)原告與被告於民國（下同）八十七年七月十三日結婚，婚後育有子女簡慧茹一
      人，詎於婚後不久，被告即經常對原告施以辱罵、暴力等不法侵害。初期原告
      念子女尚幼，需要完整家庭，期被告能因子女漸長而修正自己行為，所以對被
      告所為之暴力行為，均隱忍未發，亦未予以驗傷。惟被告竟變本加厲，只要稍
      有不順其意，被告即以施以肢體暴力，或揚言要原告死得很難看等語恐嚇原告
      ，致使原告心生恐懼，而長期生活於不安恐懼之中。
    (2)近年來被告對原告不法侵害情事有如於八十九年中秋節，友人至台中市○○
      路三五八巷十五號住處打牌，原告輸錢後竟用掃把毆打原告出氣；同年九月
      十五日在台南白河，被告因不滿原告叔叔說的話，亦於酒後毆打原告，並讓原
      告在房間罰站，不准睡覺；又於同年十月二十日因與原告姐姐電話中起口角
      ，被告亦打原告出氣，並且禁止原告接聽姐姐電話，否則要讓原告死得很難看
      ；再於同年十一月十四日原告替妹妹過生日、及十二月五日原告至妹妹太平
      市住處拜訪，被告亦不明究理對原告施暴；甚且於同年十二月二十五日原告
      生日當天，被告與友人在ＫＴＶ發生口角，返家後被告就拿菜刀要砍原告，原
      告嚇得躲進房間，然被告亦不放過原告，強拉扯原告頭髮拖行至客廳，痛毆原
      告；另於九十年一月十五日、二十五日、四月十五日、二十日，被告分別因
      與公司同事、朋友發生爭執、口角，或賭博輸錢，竟於酒後不分青紅皂白打原
      告出氣；再於九十年五月一日下午八時許，被告不明究理在上開住處，恐嚇
      原告，誓言若不聽從被告的話，就要開瓦斯同歸於盡。是被告動輒對被告暴力
      相向，並伴隨極端不堪入耳之言詞羞辱，或恐嚇生命安全，然原告履因顧及家
      庭完整，而隱忍不理。詎被告不知收斂暴行，下手愈見凶殘，長久如此，原告
      實已心力交瘁，精神倍感痛苦。被告不定期突如其來的痛毆原告，非但致使原
      告傷痕累累，且長期生活於不安恐懼之中，已令原告難以繼續與被告共同生活
      。
    (3)又被告再於九十年五月七日上午七時許，亦在上開住處，不明究理持椅子毆打
      原告，並用刀子刺傷原告，致使原告受有「頭部外傷、前額挫傷、右前臂瘀傷
      、左手腕瘀傷、右膝挫傷、左足踝挫傷」等傷勢，原告不得已向鈞院聲請保護
      令（九十年度家護字第二八一號）。嗣後被告稍有悔意及保證痛改前非，此亦
      有悔過書一紙可憑。初期被告尚能克制，惟好景不長，未幾被告又再酗酒、言
      詞暴力、粗暴傷害等不法侵害原告，其又故態復萌，原告雖一再相忍及百般規
      勸，被告亦不知珍惜，反而變本加厲，任原告再三規勸，仍置若罔聞。於九十
      年十一月間，原告返回住處之際，被告竟拿其類似子彈之物品恐嚇原告，揚言
      等保護令過期時，就要對原告及家人不利等語。被告前揭行為，使原告精神倍
      感痛苦，已令原告受有不堪同居之虐待，且被告對家庭所有開支及教育子女費
      用皆不負擔，對此婚姻亦不敢抱以任何幸福之期待。是兩造感情既已破裂，難
      以維持婚姻關係，為此本於民法第一千零五十二條第一項第三款請求准許裁判
      離婚。
  三、證據：戶籍謄本、本院九十年度家護字第二八一號保護令裁定書及驗傷診斷書
      各一份為證，並請求傳訊證人即原告母親潘謝金英、原告表妹方依如。
乙、被告方面：
    被告未於言詞辯論期日到場，亦未提出任何書狀，作何有利於自己之聲明或陳
    述。
丙、本院依職權取本院九十年度家護字第二八一號通常保護令卷宗。
    理    由
一、本件被告受合法之通知，無正當理由，未於最後言詞辯論期日到場，經核無民事
    訴訟法第三百八十六條所列各款之情形，爰依原告之聲請，准由其一造辯論而為
    判決。
二、兩造間婚姻關係現仍存續中，有原告提出戶籍謄本配偶欄記載可據。
三、按夫妻之一方受他方不堪同居之虐待者，得向法院請求離婚，民法第一千零五十
    二條第一項第三款定有明文，而婚姻係以夫妻之共同生活為目的，配偶應互相協
    力保持其共同生活之圓滿、安全及幸福，因而夫妻應互相尊重以增進情感之和諧
    ，防止家庭暴力之發生，此為維繫婚姻所必要。故夫妻一方之行為，凡有礙於他
    方配偶之人格尊嚴與人身安全（含肉體與精神上之痛苦），致夫妻無法繼續共同
    生活者，均應認符合民法第一千零五十二條第一項第三款規定「受他方不堪同居
    之虐待」（最高法院八十五年台上字第五五一號裁判參照）。申言之，所謂不堪
    同居之虐待，包括身體及精神上受不堪同居之虐待。究竟有無此種虐待，須從夫
    妻之一方對待他方，是否處於誠摯基礎而為觀察。換言之，一方主張受他方不堪
    同居之虐待時，必須就雙方共同生活之全盤情況而觀察，以斷定其虐待事實之有
    無，不得僅以毆打次數、及下手之輕重判斷其是否達於不堪同居虐待之程度，經
    查：
    (1)被告前揭對原告不法侵害乙情，業據原告提出診斷証明書及九十年度家護字第
      二八一號保護令裁定書為證，此外復據證人即原告母親潘謝金英到庭證稱：「
      原告只要被打就會回娘家，有時被打，全身瘀青。我知道比較嚴重的有三次。
      我女婿經常向她要錢，有時要她向我借錢。」「（每次被打回娘家都住多久？
      ）回來住了一個多月的有二次，五月七日這次比較嚴重，說只要回去要打給她
      死。」「我女婿叫我拿三萬去借他，我拿錢去借他，我有問他為何打我女兒？
      他說：沒有錢心情不好。因為我怕他沒錢又打我女兒所以才借他」等語（見本
      院九十二年一月九日言詞辯論筆錄第三頁）；及證人即原告表妹亦到庭證稱：
      「我有時會去找我表姐。我沒有親眼看過姊夫打我表姐。表姐不在，我姊夫會
      打電話問我表姐去處，我電話中問他：是否打我表姐？他說：打到不要打了等
      語（見本院九十二年一月九日言詞辯論筆錄第三頁），綜上證據及證人證詞觀
      之，堪認被告絲毫不顧夫妻情份，動輒對原告施以暴力，且其所為已逾越夫妻
      通常所能忍受之程度，而有侵害人格尊嚴與人身安全。是原告主張於婚姻關係
      存續中，被告以暴力方法侵害原告之人格尊嚴與人身安全，顯違夫妻共營美滿
      生活之本旨，應與事實相符，而可採信。
    (2)又被告於九十年五月七日，因細故對原告施以拳打腳踢，致使原告受有「頭部
      外傷、前額挫傷、右前臂瘀傷、左手腕瘀傷、右膝挫傷、左足踝挫傷」等傷勢
      ，亦有本院依職權調取之九十年度家護字第二八一號通常保護令裁定，及卷附
      診斷証明書一紙在卷可憑。觀之上開傷勢有『頭部外傷、前額挫傷』，依原告
      受傷部位及傷勢，顯見被告施暴情節非輕，且依社會上一般經驗法則，實難令
      人忍受，此實非受教育之人所應為，亦非夫妻相處之道，誠有損原告之人格尊
      嚴及人身安全。原告主張其受有不堪繼續同居之痛苦，自屬有理由。
    (3)末查被告因經常於酒後，對原告慣行毆打，於九十年五月二十八日前揭九十年
      度家護字第二八一號保護令事件後，被告保證痛改前非，承諾不再對原告人身
      攻擊或暴力行為乙情，亦有本院依職權調取之九十年度家護字第二八一號通常
      保護令卷宗卷附悔過書一紙在卷可稽。然被告對其毆打原告行為，並無絲毫悔
      意，復於九十年十一月間，再度以上揭保護令失效後，要對原告不利，恐嚇原
      告，此非但令原告對婚姻生活產生恐懼，亦見被告無心經營兩造婚姻。是觀之
      上情，被告前揭所述之不法侵害行為，顯已侵害原告之人格尊嚴及人身安全，
      又被告受有相當之教育程度，理應和平正當之溝通方式，然其竟動輒打罵原告
      ，原告因此受重大侮辱，自對原告精神上造成相當之痛苦，已達不堪同居之虐
      待程度，信無疑義。綜上事證，認原告前揭指訴尚非憑空虛構，而被告經合法
      通知，既不於言詞辯論期日到場爭執，復不提出書狀答辯以供本院斟酌，應認
      原告前揭主張為真實。
四、揆之首揭說明，婚姻以夫妻之共同生活為其目的，夫妻應以誠摯相愛為基礎，共
    同建立和諧美滿幸福之家庭。倘其一方予他方以身體上或精神上不可忍受之痛苦
    ，致無從繼續保持共同生活之圓滿、安全及幸福，而生婚姻之破綻，即屬不堪同
    居之虐待。按查，本件被告動輒恐嚇原告，復以暴力相向，並多次毆打原告，致
    使原告不堪忍受而向本院聲請保護令，既不能和諧相處，焉能冀望維持正常之婚
    姻生活。再維護人格尊嚴與確保人身安全，為我國憲法保障人民自由權利之基本
    理念。增進夫妻情感之和諧，防止家庭暴力之發生，以保護婚姻制度，亦為社會
    大眾所期待。而被告無視於原告身為人母應有之尊嚴，率爾以暴力之方式動手傷
    害原告，或以言詞辱罵、恐嚇原告，此依一般社會通念已含有侮辱輕蔑對方之含
    意在內。況於本院核發九十年度家護字第二八一號保護令裁定後，被告竟以俟上
    揭保護令失效後，要對原告不利，恐嚇原告，其恩斷義絕之程度，概然可見。是
    按兩造誠摰共同生活基礎已動搖，而被告上開行為，使原告之精神狀態終日陷於
    恐怖中，難謂無損原告之尊嚴並立於兩相平等之地位，被告嚴重辱及原告人性尊
    嚴，無視原告感受、痛苦。綜上，足認被告對原告根本未念夫妻之情，盲目對原
    告不法侵害，顯見被告對待原告並未處於誠摯之基礎，被告前揭所為，在客觀上
    確實已造成原告在身體上及精神上不可忍受之痛苦，核其情節，堪認已達不堪同
    居之虐待，原告主張已受不堪同居之虐待，有如前述，自無可議。是其主張依民
    法第一千零五十二條第一項第三款規定訴請離婚，核與首開規定相符，原告據以
    請求判決准與被告離婚，依法應予准許。
五、據上論結：原告之訴，為有理由，並依民事訴訟法第第三百八十五條第一項前段
    、七十八條，判決如主文。
中      華      民      國    九十二    年      一      月    二十三    日
                                      臺灣台中地方法院家事法庭
                                          法     官   楊  熾  光
右正本證明與原本無異。
如不服本判決，應於送達後廿日內，向本院提出上訴狀並表明上訴理由，如於本判決
宣示後送達前提起上訴者，應於判決送達後廿日內補提上訴理由書（須附繕本）。
中      華      民      國    九十二    年      一      月    二十三    日
                                          法院書記官  何  俞  瑩


司法院資訊處製作；財團法人民間司法改革基金會備份。
